【裁判字號】    88,易緝,682
【裁判日期】    890202
【裁判案由】    恐嚇取財
【裁判全文】
臺灣臺中地方法院刑事判決                        八十八年度易緝字第六八二號
    公  訴  人  臺灣臺中地方法院檢察署檢察官
    被      告  乙○○
右列被告因恐嚇取財等案件，經檢察官提起公訴（八十五年度偵字第一一一九七、一
二八九０號），本院判決如左：
    主  文
乙○○共同意圖為自己不法之所有，以恐嚇使人將本人之物交付，累犯，處有期徒刑
柒月；又未經許可，無故寄藏彈藥，累犯，處有期徒刑捌月，扣案之子彈顆沒收；
應執行有期徒刑壹年貳月，扣案之子彈顆沒收。
    事  實
一、乙○○前於民國八十二年間，因違反麻醉藥品管理條例案件，經臺灣臺北地方法
    院判處有期徒刑五月，如易科罰金以三百元折算一日確定，八十二年六月十八日
    入監執行，甫於八十二年七月二十三日有期徒刑執行完畢，猶不知悔改。
二、乙○○、周恭義（業經臺灣高等法院臺中分院八十八年度上易字第六六五號判決
    確定）與綽號「阿忠」不詳姓名年籍之成年男子等三人，基於共同犯意聯絡，意
    圖為自己不法之所有，藉口周恭義欲向其義父甲○○索討新台幣（下同）十萬元
    債務為由，竟於八十五年五月三十日十四時許，邀同不知情之陳國龍駕車搭載周
    恭義、乙○○及綽號「阿忠」之人，共同前往台中市○○○街十三之一號甲○○
    住處（公訴人誤載為台中市○○區○○街五六號三樓之八），由周恭義、乙○○
    出面要求甲○○提出金錢解決債務，甲○○無力支付，周恭義乃提出空白本票，
    要求甲○○須簽發面額一百萬元，到期日為八十五年六月十日之本票一張以支應
    ，並同時簽發面額三百萬元，未載到期日之本票一張為擔保，甲○○不從，乙○
    ○即對甲○○恐嚇稱「若不簽發就吃子彈」等語，並由其三人圍起圓形，及由乙
    ○○拿起皮包假裝取槍之動作，致使甲○○心生畏懼，乃依周恭義之言簽發面額
    分別為一百萬元、三百萬元之本票二張，並將前開本票二張交予周恭義收受，周
    恭義再行交付予乙○○收執，嗣於八十五年五月三十日十九時五十分許，甲○○
    即報警處理。
三、又乙○○明知子彈業經公告列管，未經主管機關許可，不得無故持有、寄藏，竟
    於八十五年六月十一日間，未經許可，接受綽號「健輝」（起訴書誤載為「健非
    」）之委託，代為寄藏具有殺傷力之子彈六顆；嗣於八十五年六月十二日二十三
    時許，在台中市○區○○街五六號三樓之六，乙○○為警查獲，因而獲悉上情，
    並當場扣得前開子彈六顆（拆解三顆檢驗）。
四、案經臺北市政府警察局大安分局、臺中市警察局第四分局分別報告臺灣臺中地方
    法院檢察署檢察官偵查起訴。
    理  由
一、訊據被告乙○○，對於右揭時地，未經許可，無故受託寄藏具有殺傷力之改裝玩
    具子彈六顆等情，業經坦認屬實，並有扣案之前開子彈六顆為證，且扣案之子彈
    經送內政部刑事警察局鑑定結果：送鑑子彈六顆（拆解三顆檢驗），均認係由玩
    具子彈彈殼填充底火及火藥，並加裝直徑約九ＭＭ之土製圓錐形金屬彈頭而成，
    均具子彈完整結構，均認具殺傷力，此有內政部警政署刑事警察局八十五年六月
    二十一日刑鑑字第三七○一六號鑑驗通知書一份在卷可稽，被告乙○○該部分自
    白供述與事實相符，應堪置信；惟被告乙○○矢口否認有何恐嚇取財之犯行，辯
    稱：伊並未出言恐嚇被害人甲○○，本案純粹係被害人甲○○與同案被告周恭義
    間之債務糾紛，與伊無關，伊僅係陪同同案被告周恭義前往，空白本票並非伊所
    提供，被害人甲○○簽發本票後，交予同案被告周恭義，同案被告周恭義因無地
    方放置，才寄放在伊處，伊確無恐嚇取財之行為云云。經查：被害人甲○○前於
    本院審理中證稱：「（問：簽發三紙本票？）是，是周恭義拿出來給我簽的，我
    已忘了陳國龍是否有叫我快一點簽本票，我因看陳國龍在場，害怕才簽發本票，
    實在是不得已才簽本票。（問：乙○○當時告訴你，陳國龍很凶，他出來沒看到
    錢不可以等語？）沒有，因周恭義是我乾兒子，他非要拿到錢不可，我才拿給他
    們。（問：欠周恭義錢否？）沒有，因他另外犯案，我勸他進去執行，我願給他
    零花，他進監執行後就沒有聯絡。（問：乙○○參與犯行？）是的，另周恭義可
    能是入監後，我沒有去看他，他心有不甘才會找我。˙˙˙但我不願簽本票給他
    ，我錢及本票均交給周恭義，當天因周恭義、乙○○及另位不詳姓名男子在場，
    他們很凶，所以害怕才簽本票。」（參照八十五年度易字第五二六七號刑事卷八
    十七年十二月二日審判筆錄）、「˙˙˙我當時本來不想簽，但乙○○作勢要打
    開皮包裡面，好像有槍，並說不簽就吃子彈，我因為害怕不想吃眼前虧，因此才
    簽發本票。˙˙˙我當時不知道對方是否有帶槍，我只是聽乙○○說不簽叫我吃
    子彈，我看他作勢要開皮包而害怕。˙˙˙他們當天恐嚇我簽本票，未搜財物，
    只有言語上恐嚇，我一百萬元給他時，他除了一百萬元本票還我，三百萬元本票
    也還我，三百萬元是保證才開的本票。」（參照八十五年度易字第五二六七號刑
    事卷八十六年十一月十七日調查筆錄）等語，而證人即被害人甲○○同居人曾玉
    英亦於偵查中證稱：「˙˙˙周恭義說他被關時，甲○○沒有給他每月之費用，
    就要求他開本票，其中一人拿出本票來，說要求一百萬及三百萬元。（問：當時
    甲○○是否有答應？）沒有，他們說不開是否要吃子彈，他們並圍起圓形，其中
    一人拿著小皮包，並拿出本票來，叫甲○○答應一百萬、三百萬元，說不開要請
    他吃子彈，並喊一、二、三說不開就吃子彈，甲○○就開二張本票，並放在桌子
    上。」（參照八十五年度偵字第一二八九０號偵查卷第十二至十三頁）等語，被
    害人甲○○與證人曾玉英所述情節大致相符，同案被告周恭義亦自承吃子彈等語
    係被告乙○○所言，衡諸常情，對於社會上一般通常智識之人，以言語告以「吃
    子彈」之語，已足致人心生畏懼，更何況同案被告周恭義、被告乙○○與綽號「
    阿忠」之人等，當時又圍繞在被害人甲○○身旁，益證當時被害人甲○○應係心
    生畏懼，始簽發前開二張本票，要屬無疑；再者，同案被告周恭義雖一再辯稱被
    害人甲○○曾積欠債務且曾毆打及唆使他人將其押走，致其受傷云云，但為被害
    人甲○○所堅決否認，且同案被告於警訊時供稱被害人甲○○曾積欠其十萬元（
    參照八十五年度偵字第一二八九○號偵查卷第六頁反面），於臺灣高等法院審理
    時供稱被害人曾積欠其五、六十萬元（參照八十八年度上易字第六六五號刑事卷
    第四五頁），被告乙○○於偵查時則供稱被害人甲○○積欠同案被告周恭義二百
    萬元（參照八十五年度偵字第一一一九七號偵查卷第四十頁），前後並不一致，
    茍被害人甲○○確有積欠同案被告周恭義債務，豈會如此？況同案被告周恭義於
    臺灣高等法院審理中亦自承並無證據證明被害人甲○○有積欠其債務等情（參照
    八十八年度上易字第六六五號刑事卷第四五頁），益見被害人甲○○並未積欠同
    案被告周恭義債務，被告乙○○、同案被告周恭義及綽號「阿忠」之人主觀上具
    有不法所有之意圖甚明；此外，復有扣案之前開本票影本二張在卷可稽，足證被
    告乙○○所辯，顯係卸責之詞，不足採信。本件事證已臻明確，被告乙○○犯行
    ，洵堪認定。
二、被告乙○○與同案被告周恭義、綽號「阿忠」之人，基於共同之犯意聯絡，意圖
    為自己不法之所有，以言語恐嚇被害人甲○○簽發本票，被害人甲○○因而心生
    畏懼，簽發面額分別為一百萬元、三百萬元之本票二張以交付，核其所為，係犯
    刑法第三百四十六條第一項之恐嚇取財罪。公訴人認被告乙○○另涉有刑法第三
    百零四條第一項之強制罪，尚有誤會。被告乙○○、同案被告周恭義與綽號「阿
    忠」之人，共同前往被害人甲○○住處恐嚇被害人甲○○簽發本票之行為，其三
    人間，顯有犯意之聯絡，行為之分擔，均為共同正犯。次按被告乙○○未經許可
    無故寄藏具有殺傷力之前開子彈行為被查獲後，原槍砲彈藥刀械管制條例第十一
    條第三項之未經許可無故寄藏彈藥罪，業於八十六年十一月二十四日修正為槍砲
    彈藥刀械管制條例第十二條第四項之未經許可寄藏子彈罪（八十六年十一月二十
    六日生效），將原最重本刑三年以下有期徒刑，修正為五年以下有期徒刑，併科
    新台幣三百萬元以下罰金，比較新舊法之法定本刑，均以舊法為輕，依刑法第二
    條第一項但書規定，本案應適用修正前之槍砲彈藥刀械管制條例第十一條第三項
    之規定論罪。被告乙○○未經許可，無故寄藏具有殺傷力之前開子彈之行為，係
    犯修正前之槍砲彈藥刀械管制條例第十一條第三項之未經許可無故寄藏彈藥罪。
    被告乙○○所犯前開恐嚇取財罪、未經許可無故寄藏彈藥罪二者間犯意個別，行
    為互殊，法益亦異，應予分論併罰。查：被告乙○○曾於八十二年間，因違反麻
    醉藥品管理條例案件，經臺灣臺北地方法院判處有期徒刑五月，如易科罰金以三
    百元折算一日確定，八十二年六月十八日入監執行，甫於八十二年七月二十三日
    有期徒刑執行完畢，，此有本院被告全國前案紀錄表一份在卷可稽，被告乙○○
    前受有期徒刑之執行完畢後，五年以內再犯有期徒刑以上之罪，為累犯，應依刑
    法第四十七條之規定，加重其刑。爰審酌被告乙○○之素行不良，業如前述，貪
    圖不法利益，藉由不正當手段，以索取財物，此風不足長，且被害人甲○○係同
    案被告周恭義之義父，眾人不知尊敬，猶思夥同以恐嚇手段獲取財物之悖理行徑
    ，復於犯罪後，飾詞掩飾，不思悔悟，嚴重違反社會公正秩序及善良風俗，惟被
    告乙○○僅係以言語脅迫之方式，迫令他人簽發本票，並未施以暴力行為，使被
    害人甲○○遭受生命、身體上之傷害，被害人甲○○亦未給付票載金錢，損害未
    鉅，又持有彈藥對於社會治安所安之危害程度頗鉅，其潛在危害性亦足以憾搖人
    心，被告乙○○雖有受託寄藏彈藥之行為，然尚未至持以違犯其他刑責，其持有
    之動機雖不值嘉許，亦尚非屬重大惡行，且被告乙○○寄藏彈藥之時間尚屬短暫
    ，即遭查獲，被告乙○○犯罪後亦坦承該部分犯行，顯已知所悔悟，態度良好等
    一切情狀，分別量處如主文所示之刑，並定其應執行之刑。
三、扣案之子彈三顆，係屬違禁物，應依刑法第三十八條第一項第一款之規定，宣告
    沒收。另扣案之子彈三顆，業於送驗時經拆解，有上引之內政部警政署刑事警察
    局鑑驗通知書可證，既非違禁物，自無庸再為沒收之諭知，併此敘明。
四、公訴意旨另以：被告乙○○稱「國龍」出來沒有看到現金不行，綽號「阿忠」之
    人及同案被告陳國龍即要求被害人甲○○及其同居人曾玉英持身分證同往地下錢
    莊欲借五十萬元，惟地下錢莊不願借，被害人甲○○因畏於被告乙○○所稱沒有
    給付現金，而恐遭不利，不得已只好將其所有車牌號碼ＭＳ－二九三０號自小客
    車及勞力士錶典當五萬元後，交予同案被告周恭義等人，被告乙○○等人始行離
    去，因認被告乙○○此部份亦涉犯刑法第三百四十六條之恐嚇取財罪等罪嫌云云
    。經查：被害人甲○○業於本院前審理時證稱：「（問：為何拿車、勞力士手錶
    典當五萬與周恭義？）因周恭義回來沒錢，我家中也沒有錢，所以才拿車及手錶
    去典當了五萬元，此部份我願意給他，但我不願簽本票給他，我錢及本票均交給
    周恭義，當天因周恭義、乙○○及另位不詳姓名男子在場，他們很凶，所以害怕
    才簽本票。（問：何人提議當車子及手錶？）我本人，因家中沒錢。（問：事後
    為何報警？）因有四百萬的本票之故。」等語（參照八十五年度易字第五二六七
    號刑事卷八十七年十二月二日審判筆錄），則被害人甲○○既自願將車子、手錶
    典當五萬元予同案被告周恭義，要難謂被告乙○○與同案被告周恭義等人有何不
    法所有之意圖；又被害人甲○○基於同案被告周恭義為其義子之因緣，而提議典
    當兌現之途，以支應同案被告周恭義，被害人甲○○並非因心生畏懼而給付現金
    ，而同案被告周恭義亦無對之施以任何恫嚇，脅迫典當兌現之行為，尚與恐嚇取
    財之法律構成要件事實不相符合，是以，此部份犯罪並不能證明，惟公訴人認此
    部份犯罪與前開論罪科刑部份係具有連續犯之裁判上一罪關係，爰不另為無罪之
    諭知，併此敘明。
五、被告乙○○施用第二級毒品安非他命部分，嗣另案強制戒治期滿後，另行審結。
據上論斷，應依刑事訴訟法第二百九十九條第一項前段，修正前槍砲彈藥刀械管制條
例第十一條第三項，刑法第二條第一項前段、第二十八條、第三百四十六條第一項、
第四十七條、第三十八條第一項第一款，罰金罰鍰提高標準條例第一條前段，判決如
主文。
中      華      民      國      八十九      年    二    月      二      日
                                  臺灣臺中地方法院刑事第四庭
                                    審判長法  官  蕭  志  鋒
                                          法  官  王  世  華
                                          法  官  巫  淑  芳
右正本證明與原本無異。
如不服本判決，應於判決送達後十日內向本院提出上訴狀，上訴於臺灣高等法院臺中
分院( 須附繕本 )。
                                          書記官
中      華      民      國      八十九      年    二    月      二      日
本案論罪科刑法條：
刑法第三百四十六條
意圖為自己或第三人不法之所有，以恐嚇使人將本人或第三人之物交付者，處六月以
上五年以下有期徒刑，得併科一千元以下罰金。
以前項方法得財產上不法之利益，或使第三人得之者，亦同
前二項之未遂犯罰之。
槍砲彈藥刀械管制條例第十一條：
未經許可製造、販賣或運輸彈藥者，處六月以上五年以下有期徒刑。
意圖供自己或他人犯罪之用，而犯前項之罪者，處一年以上七年以下有期徒刑，得併
科五萬元以下罰金。
未經許可無故持有、寄藏或意圖販賣而陳列彈藥者，處三年以下有期徒刑。
第一項及第二項之未遂犯罰之。


司法院資訊處製作；財團法人民間司法改革基金會備份。
